臺灣高等法院刑事判決　　　　　　　　96年度上訴字第1787號
上　訴　人　臺灣基隆地方法院檢察署檢察官
被　　　告　甲○○
上列上訴人因被告違反毒品危害防制條例案件，不服臺灣基隆地
方法院九十六年度訴字第九八號，中華民國九十六年三月九日第
一審判決（起訴案號：臺灣基隆地方法院檢察署九十五年度毒偵
字第二二五四號、九十六年度毒偵字第三四號；併辦案號：同署
九十六年度毒偵字第三九一號、第四七八號），提起上訴，及移
送併辦（同署九十六年毒偵字第六六０號、第七三二號、第八一
二號、第九０三號、第九三七號、第一三九九號），本院判決如
下：
    主  文
原判決撤銷。
甲○○施用第一級毒品，處有期徒刑壹年，減為有期徒刑陸月，
如易科罰金，以新臺幣壹仟元折算壹日。扣案如附表一所示之毒
品，均沒收銷燬；附表二所示之物，均沒收。
    事  實
一、甲○○前因初犯施用毒品案件，經觀察、勒戒後，認無繼續
    施用毒品之傾向，於民國九十五年八月十七日經釋放出所，
    並由臺灣基隆地方法院檢察署檢察官於九十五年八月十五日
    ，以九十五年度毒偵字第九三六號為不起訴處分確定。其仍
    不思戒除毒癮，復基於反覆持續施用第一級毒品海洛因及第
    二級毒品安非他命類（安非他命暨甲基安非他命）之犯意，
    自九十五年十一月十四日下午三時三十分起，至九十六年四
    月二十五日二十二時許為警採尿前回溯九十六小時內某時，
    分別在基隆市○○路仁祥醫院之廁所內、基隆市○○區○○
    路二二七巷二三弄二六號六樓其住處、基隆市成功市場加油
    站之廁所內、基隆市○○○路成功加油站的公共廁所內、基
    隆市安樂市場內的電子遊藝場內廁所及基隆市○○區○○路
    三一號二樓「永吉旅社」一０六號房內，以單純將海洛因加
    水稀釋方式或將海洛因混合少量甲基安非他命，放入注射針
    筒內再持以施打血管，以施用第一級毒品海洛因或同時施用
    第一級毒品海洛因及第二級毒品安非他命類，平均一日施用
    一次。嗣為警先、後於下列時、地分別查獲：(1)於九十五年
    十一月十四日下午十八時三十分許，在基隆市○○路九八巷
    四號前盤查查獲，並扣得甲○○所有之第一級毒品海洛因一
    包（驗餘後淨重零點二四公克）；(2)於九十五年十一月三十
    日上午十一時許，甲○○自行前往基隆市警察局第二分局正
    濱派出所投案（惟非自首）並持交自己所有之第一級毒品海
    洛因一包（驗餘後淨重零點零四公克）及注射針筒一支；(3)
    於九十六年二月十日下午十五時四十七分許，在基隆市○○
    ○路一二三號前盤查查獲，並扣得甲○○所有之海洛因一包
    （驗餘後淨重零點一一公克）；(4)於九十六年二月十七日凌
    晨零時五十分許，在基隆市○○路四八二號前盤查查獲，並
    扣得甲○○所有之海洛因一包（驗餘後淨重零點一三公克）
    及注射針筒一支；(5)於九十六年二月二十六日十八時四十分
    許（原審誤植為十八時五十分許），在基隆市○○區○○路
    二八巷二０號，因偵辦方朝宗及余文山持有毒品案件（方、
    余二人另案偵辦）而查獲；(6)於九十六年三月二十六日下午
    十六時五十八分許，因另涉竊盜案件為警通知至基隆市警察
    局第二分局和一路派出所製作筆錄時查獲；(7)於九十六年三
    月二十七日下午十三時三十分許，在基隆市○○路五一二號
    台塑加油站之廁所內，非法施用第一級毒品海洛因，嗣於同
    日下午十四時許，為警見其形跡可疑盤查查獲，並扣得甲○
    ○所有之海洛因殘渣袋一只及注射針筒一支；(8)於九十六年
    三月二十八日早上十一時三十分許，在基隆市○○○路一四
    巷一七號前為警盤查查獲，並扣得甲○○所有之注射針筒一
    支；(9)於九十六年四月七日下午二十三時二十分許，在基隆
    市○○區○○路三０號前為警盤查查獲，並扣得其所有之海
    洛因一包（驗餘後淨重零點三三公克）；(10)於九十六年四月
    二十五日下午十九時三十分許，因另涉竊盜案件，在基隆市
    安樂區○○路二二二號「長庚醫院十一樓護理站」為警逮捕
    後，再前往其所投宿之基隆市○○路三一號二樓「永吉旅社
    」一０六號房內執行搜索，並當場扣得注射針筒二支，始悉
    上情。
二、案經基隆市警察局第二分局報請台灣基隆地方法院檢察署檢
    察官偵查起訴及基隆市警察局第一分局報請台灣基隆地方法
    院檢察署檢察官偵查移送原審法院併辦暨基隆市警察局第一
    分局、第二分局、第四分局報請台灣基隆地方法院檢察署檢
    察官偵查後移送本院併辦。
    理  由
一、上揭揭事實業據被告甲○○於偵查或原審坦承在卷（詳原審
    卷第三六、四二、四五、四六頁），並有被告所有之注射針
    筒共六支、第一級毒品海洛因五包（分別為驗餘後淨重零點
    二四公克、零點零四公克、零點一一公克、零點一三公克及
    零點三三公克）及海洛因殘渣袋一只扣案可佐。且查：
  (一)被告先後十次為警查獲所採集之尿液，經檢驗結果分呈嗎啡
    陽性反應（海洛因經人體代謝後呈嗎啡反應）、嗎啡及甲基
    安非他命陽性反應、嗎啡及安非他命類陽性反應、嗎啡及甲
    基安非他命陽性反應、嗎啡及安非他命類陽性反應、嗎啡陽
    性反應、嗎啡陽性反應、嗎啡陽性反應、嗎啡陽性反應、嗎
    啡及安非他命類陽性反應，有昭信科技顧問股份有限公司九
    十五年十二月十六日及九十六年一月四日出具之濫用藥物尿
    液檢驗報告；臺灣尖端先進生技醫藥股份有限公司九十六年
    二月二十六日、同年三月五日、同年三月七日、同年四月十
    三日、同年四月四日、同年四月十日、同年四月十三日及同
    年五月九日出具之濫用藥物檢驗報告在卷可參（見毒偵字第
    五二０九號卷第三七頁、毒偵字第二二五四號卷第二五—一
    頁、毒偵字第三九一號卷第三四頁、毒偵字第四七八號卷第
    三九頁、毒偵字第六六０號卷第四九頁、毒偵字第九三七號
    卷第五頁、毒偵字第七三二號卷第三八頁、毒偵字第九０三
    號卷第九頁、毒偵字第八一二號卷第三二頁、毒偵字第一三
    九九號卷第一七頁）。
  (二)又其於九十五年十一月十四日為警查獲之海洛因一包（淨重
    零點二四公克）、九十五年十一月三十日自行持交之海洛因
    一包（淨重零點零四公克）、九十六年二月十日為警查獲之
    海洛因一包（淨重零點一一公克）、九十六年二月十七日為
    警查獲之海洛因（淨重零點一三公克）、九十六年三月二十
    七日為警查獲之海洛因殘渣袋一包及九十六年三月二十八日
    為警查獲之海洛因一包（淨重零點三三公克），經法務部調
    查局及基隆市警察局第二分局偵查隊以臺灣尖端先進生技醫
    藥製造之煙毒品檢驗包試劑初步鑑驗結果，均呈海洛因反應
    ，有法務部調查局鑑定通知書及基隆市警察局第二分局偵查
    隊初步鑑驗報告單附卷可佐（見偵字第五二０九號卷第三八
    頁、毒偵字第二二五四號卷第二六頁、毒偵字第三九一號卷
    第三五頁、毒偵字第四七八號卷第三九—一頁、毒偵字第七
    三二號卷第一四頁、本院卷第三二頁）。
  (三)按甲基安非他命或海洛因，施用者大多分開使用，惟於下列
    情況會有混用：有些海洛因使用者喜好加入甲基安非他命
    以增加其舒暢感覺；原先使用甲基安非他命者開始嘗試使
    用海洛因時；有些海洛因成癮者偶而會施用安非他命來消
    除海洛因戒斷時出現之不舒服症狀；有些海洛因販毒者加
    入甲基安非他命以增加其重量。而這兩種藥物同時施用不會
    引起排斥，甚至在欣快感方面有被加強的可能（參行政院國
    軍退除役官兵輔導委員會臺北榮民總醫院於九十三年五月十
    一日以北總內字第０九三００二三三七二號函）；且被告自
    承，有時以注射針筒注射方式單獨施用海洛因，有時則將海
    洛因混合安非他命以注射針筒注射方式施用等語（見原審卷
    第三六、四二頁），況被告之尿液檢驗結果其中五次確實均
    呈嗎啡及安非他命類陽性反應，且參諸臺北榮民總醫院上揭
    函文，可見被告上開所供其有時係將海洛因混合安非他命以
    注針筒注射方式同時施用乙節，堪信為真。是公訴人起訴事
    實及移送併辦事實（九十六年度毒偵字第一三九九號）中認
    被告係另基於施用第二級毒品安非他命之犯意，而施用第二
    級毒品等語，自有違誤，本院自得依職權予以更正。
  (四)綜上，足見被告於原審審理時之任意性自白，與事實相符，
    堪可採信。又被告最後一次施用毒品之行為，係在九十六年
    四月二十五日二十二時許為警採尿前回溯九十六小時內某時
    ，而此回溯之九十六小時內之某許，若係在九十六年四月二
    十四日之前，則被告之行為得依中華民國九十六年罪犯減刑
    條例減其刑。按本諸罪疑唯輕，若有疑義，則利益歸被告之
    原則，本件應推定被告此九十六年四月二十五日二十二時許
    為警採尿前回溯九十六小時內之某時，應係在九十六年四月
    二十四日之前。
  (五)另被告前因初犯施用毒品案件，經觀察、勒戒後，認無繼續
    施用毒品之傾向，於九十五年八月十七日經釋放出所，並由
    臺灣基隆地方法院檢察署檢察官於九十五年八月十五日，以
    九十五年度毒偵字第九三六號為不起訴處分確定，此觀諸臺
    灣高等法院被告前案紀錄表可參（見本院卷第一二至一四頁
    ）。本案事證明確，被告於初犯施用毒品案件之五年以內，
    再犯施用毒品之犯行，堪可認定，自依法論科。
二、核被告所為，係犯毒品危害防制條例第十條第一項、第二項
    之施用第一、二級毒品罪。被告施用毒品，其前後持有毒品
    海洛因、安非他命之低度行為，分別為其施用之高度行為所
    吸收，均不另論罪。再毒品因具有成癮性、濫用性，被告前
    有多次施用毒品犯行紀錄，顯見其對毒品之依賴性，其反覆
    、延續施用毒品，應係基於單一行為決意之集合犯。又其將
    一、二級毒品，同時注入針筒內施用，乃一行為同時觸犯二
    構成要件不同之二罪，為想像競合犯，依刑法第五十五條規
    定，應從一重之施用第一級毒品罪處斷。併案部分與起訴部
    分，如上所述，係基於單一行為決意之集合犯，是併案部分
    自為起訴效力所及，本院自得併予審理。
三、原審據以論罪科刑，固非無見。惟(一)原審就被告有前揭事實
    欄一(5)至(10)之犯行，與起訴書所載被告施用海洛因之犯行，
    有集合犯之關係，屬於法律上之同一案件，未併予審理，自
    有未合。(二)原審未及適用九十六年七月十六日施行之中華民
    國九十六年罪犯減刑條例，亦有未合。檢察官上訴指摘原判
    決不當，請求撤銷改判，為有理由。原判決既有上揭可議之
    處，自無可維持，應由本院撤銷改判。爰審酌被告犯罪之動
    機、吸食頻率、曾有施用毒品之前科仍不知戒除，惟慮及其
    犯後坦承犯行、所犯乃戕害自己身心健康，尚未危及他人等
    一切情狀，量處如主文第二項所宣告之刑。又被告之犯罪係
    在九十六年四月二十四日以前，爰依中華民國九十六年罪犯
    減刑條例第二條第一項第三款規定，減其刑期二分之一，併
    諭知易科罰金之折算標準，如主文第二項所示。
四、扣案如附表一所示之白粉五包（分別為驗餘後淨重零點二四
    公克、零點零四公克、零點一一公克、零點一三公克及零點
    三三公克）及扣案之海洛因殘渣袋一只，核屬毒品危害防制
    條例所明定列管之第一級毒品海洛因，有法務部調查局鑑定
    通知書及基隆市警察局第二分局偵查隊初步鑑驗報告單在卷
    可佐（見偵字第五二０九號卷第三八頁、毒偵字第二二五四
    號卷第二六頁、毒偵字第三九一號卷第三五頁、毒偵字第四
    七八號卷第三九—一頁、毒偵字第七三二號卷第一四頁、本
    院卷第三二頁），併同無從與之完全析離之分裝袋各一只，
    總計五只，均應依毒品危害防制條例第十八條第一項前段規
    定，宣告沒收併銷燬之。至扣案如附表二所示之注射針筒共
    計六支，則為被告所有，供本案犯罪之所用，此亦據被告敘
    明在卷；兼以係一般市售之藥用注射針筒，而非專供施用毒
    品之器具，爰依刑法第三十八條第一項第二款規定，併予宣
    告沒收。
五、被告經合法傳喚，無正當理由不到庭，爰不待其陳述，逕行
    判決，附此敘明。
據上論斷，應依刑事訴訟法第三百七十一條、第三百六十九條第
一項前段、第三百六十四條、第二百九十九條第一項前段，毒品
危害防制條例第十條第一項、第二項、第十八條第一項前段，刑
法第十一條、第五十五條、第三十八條第一項第二款、第四十一
條第一項前段，中華民國九十六年罪犯減刑條例第二條第一項第
三款、第七條、第九條，判決如主文。
本案經檢察官柯麗鈴到庭執行職務。
中　　華　　民　　國　　96　　年　　7 　　月　　31　　日
　　　　　　　　　刑事第十七庭  審判長法　官  趙功恆
                                　　  法　官  孫惠琳
                                　　  法　官  陳憲裕
以上正本證明與原本無異。
如不服本判決，應於收受送達後十日內向本院提出上訴書狀，其
未敘述上訴之理由者並得於提起上訴後十日內向本院補提理由書
（均須按他造當事人之人數附繕本）。
                                      書記官  劉育妃
中　　華　　民　　國　　96　　年　　8 　　月　　2 　　日
附錄：本案論罪科刑法條全文
毒品危害防制條例第10條
施用第一級毒品者，處 6 月以上 5 年以下有期徒刑。
施用第二級毒品者，處 3 年以下有期徒刑。
附表一：
┌──┬───────┬───────┬─────┐
│編號│扣案毒品及數量│   偵查案號   │   附註   │
│    │              │（臺灣基隆地方│          │
│    │              │法院檢察署）  │          │
├──┼───────┼───────┼─────┤
│ 1  │海洛因1包（淨 │96年度毒偵字第│          │
│    │重0.24公克）  │34號          │          │
├──┼───────┼───────┼─────┤
│ 2  │海洛因1包（淨 │95年度毒偵字第│          │
│    │重0.04公克）  │2254號        │          │
├──┼───────┼───────┼─────┤
│ 3  │海洛因1包（淨 │96年度毒偵字第│          │
│    │重0.11公克）  │391號         │          │
├──┼───────┼───────┼─────┤
│ 4  │海洛因1包（淨 │96年度毒偵字第│          │
│    │重0.13公克）  │478號         │          │
├──┼───────┼───────┼─────┤
│ 5  │海洛因殘渣袋1 │96年度毒偵字第│          │
│    │只            │732號         │          │
├──┼───────┼───────┼─────┤
│ 6  │海洛因1包（淨 │96年度毒偵字第│          │
│    │重0.33公克）  │812號         │          │
└──┴───────┴───────┴─────┘
附表二：
┌──┬───────┬───────┬─────┐
│編號│扣案施用毒品器│   偵查案號   │   附註   │
│    │具            │（臺灣基隆地方│          │
│    │              │法院檢察署）  │          │
├──┼───────┼───────┼─────┤
│ 1  │注射針筒1支   │95年度毒偵字第│          │
│    │              │2254號        │          │
├──┼───────┼───────┼─────┤
│ 2  │注射針筒1支   │96年度毒偵字第│          │
│    │              │478號         │          │
├──┼───────┼───────┼─────┤
│ 3  │注射針筒1支   │96年度毒偵字第│          │
│    │              │732號         │          │
├──┼───────┼───────┼─────┤
│ 4  │注射針筒1支   │96年度毒偵字第│          │
│    │              │903號         │          │
├──┼───────┼───────┼─────┤
│ 5  │注射針筒2支   │96年度毒偵字第│          │
│    │              │1399號        │          │
└──┴───────┴───────┴─────┘
